臺灣桃園地方法院民事判決　　　　　　　93年度訴字第1677號
原　　　告　乙○○
訴訟代理人　洪明俊律師
被　　　告　丙○○
訴訟代理人　戴文進律師
上列當事人間請求給付服務報酬事件，經本院於民國94年5 月12
日言詞辯論終結，判決如下：
    主  文
原告之訴及假執行之聲請均駁回。
訴訟費用由原告負擔。
    事  實
甲、原告方面：
一、聲明：
  (一)被告應給付原告新台幣（下同）6,514,812 元，及自起訴狀
    繕本送達翌日起至清償日止，按週年利率5 ％計算之利息。
  (二)訴訟費用由被告負擔。
  (三)願供擔保請准宣告假執行。
二、陳述：
  (一)緣訴外人雙銀建設開發有限公司（為建主，負責人為許澤華
    ，下稱雙銀公司）與丁○○（為地主之一）就其等合建之「
    大亨名人別墅」不動產（嗣更名為「大千山莊」，下稱系爭
    不動產），於民國89年8 月29日與原告共同簽訂「委託房地
    包櫃銷售合約」（下稱系爭委託銷售合約），由原告代理銷
    售不動產事宜而收取服務費。嗣後上開合建工程之建主、地
    主先委由訴外人劉利雲接手續辦本件工程，惟仍有部分未完
    工，再轉由被告接手續辦，地主（甲○○、丁○○）、建主
    、劉利雲及被告4 方並簽訂協議書1 份（下稱系爭協議書）
    為憑。而於被告接續辦理之過程中，被告同意仍由原告代銷
    系爭不動產，且曾承諾願給付原告服務費及代墊之廣告、租
    金等費用，而服務費仍依原訂之系爭委託銷售合約計算。
  (二)詎被告僅依約給付原告部分之服務費後，即拒絕再為付款，
    總計原告代銷（含依約得請款）之客戶有訴外人林貝珊等18
    人，得請求之服務費計5,466,000 元。又於原告代理銷售期
    間，尚為被告代墊戶外定點、布帆等廣告費及租金費用共計
    1,048,812 元，屢經原告催討未果，爰依兩造間之委託銷售
    合約及民法第529 條、第546 條、第565 條等關於委任及居
    間契約之規定，請求被告給付如訴之聲明第1 項所示。
三、證據：提出系爭委託銷售合約影本1 份、系爭協議書影本1
    紙、匯款記錄影本2 紙、購屋訂單影本9 紙、服務費請款表
    1 份、租金與廣告費用收據影本多份、租金與廣告費用請款
    表各1 份、授權書影本1 份、原告寄予被告之存證信函影本
    1 份為證，並請求傳訊證人丁○○、甲○○、許澤華。
乙、被告方面：
一、聲明：如主文所示。
二、陳述：
  (一)被告固曾於92年4 月20日與訴外人甲○○、丁○○、雙銀公
    司及劉利雲簽訂系爭協議書，由被告接手原由雙銀公司委託
    劉利雲接辦之系爭不動產續建工程，惟被告未曾與原告簽訂
    委託銷售合約，亦未曾同意或承諾給付被告服務費及代墊之
    廣告、租金等費用，是以被告自無給付服務費或原告所主張
    代墊之廣告、租金等費用之義務。
  (二)觀諸原告提出之系爭委託銷售合約，可知被告並非契約當事
    人，況且其上所載之委託銷售期間，僅至90年1 月15日止，
    則於被告接手續辦工程時之92年4 月20日，該合約所訂之代
    銷期間早已屆滿，由此益可證明原告並無請求代銷報酬之權
    利。又該契約上雖有手寫之「委託銷售期間，經雙方洽定延
    長到92年12月30日止」等語，惟其中「92年12 月30 日」原
    係載為「92年7 月30日」，則上開塗改是否屬實，亦有可疑
    。
  (三)至原告提出之購屋訂單、租金與廣告費用收據等影本多紙，
    被告均否認其真正。
三、證據：提出現場相片1冊為證。
    理  由
一、原告主張：訴外人雙銀公司（建主）與丁○○（地主之一）
    就其等合建之系爭不動產，於89年8 月29日與原告共同簽訂
    系爭委託銷售合約，由原告代理銷售不動產事宜而收取服務
    費。嗣後上開合建工程經建主、地主等協議由被告接手續辦
    ，其等並同意仍由原告代銷系爭不動產，且直接向被告收取
    服務費及代墊之廣告、租金等費用，服務費則仍依原訂之系
    爭委託銷售合約計算。詎被告僅給付部分服務費後，即拒絕
    付款，總計被告尚欠之代銷服務費為5,466,000 元，並積欠
    廣告及租金費用計1,048,812 元，屢經原告催討未果，爰依
    兩造間之委託銷售合約及民法第529 條、第546 條、第565
    條等關於委任及居間契約之規定，請求被告給付如訴之聲明
    第1 項所示等語。
二、被告則以：其固於92年4 月20日簽訂系爭協議書而同意接手
    系爭不動產之續建工程，惟其未曾與原告簽訂委託銷售合約
    ，亦未曾承諾願意給付被告服務費及代墊之廣告、租金等費
    用，故被告自無給付服務費或原告所主張代墊之廣告、租金
    等費用之義務，原告之請求顯無理由等語，資為抗辯。
三、查訴外人雙銀公司（建主，負責人為許澤華）與丁○○（地
    主之一）就其等合建之系爭不動產，於89年8 月29日與原告
    共同簽訂系爭委託銷售合約，由原告代理銷售不動產事宜而
    收取服務費。嗣後上開合建工程之建主、地主先委由訴外人
    劉利雲接手續辦本件工程，惟仍有部份未完工，遂於92年4
    月20日簽訂系爭協議書1 份，由地主（甲○○、丁○○）、
    建主、劉利雲及被告4 方協議再轉由被告接手續辦等情，為
    兩造所不爭執，並有原告提出之系爭委託銷售合約影本1 份
    （本院卷第11頁）、協議書影本1 紙（本院卷第12頁）在卷
    可憑，足信為真實。
四、觀諸兩造之前開陳述及雙方於本院94年5 月12日言詞辯論期
    日當庭協議之爭點整理，可知本件首要爭點在於：(一)被告是
    否曾承諾願意給付原告服務費及代墊之廣告、租金等費用？
    (二)原告主張：被告依委任及居間等契約關係，負有給付上開
    服務費及代墊之廣告、租金等費用之義務一節，是否可採？
    茲分論如下：
  (一)被告未曾承諾願意給付原告服務費及代墊之廣告、租金等費
    用：
    1.按當事人主張有利於己之事實者，就其事實有舉證之責任
      ，民事訴訟法第277 條前段定有明文。原告既主張：被告
      曾承諾願意給付原告服務費及代墊費用之情，業經被告否
      認，則應由原告對此有利之事實自負舉證責任，先予敘明
      。
    2.證人甲○○、丁○○（均為地主）分別證稱：雙銀公司與
      原告雖有簽訂系爭委託銷售合約，但後來在簽系爭協議書
      及授權書（由雙銀公司、甲○○、丁○○與被告於92年5
      月28日簽訂，見本院卷第77頁）時，都沒有提到前開委託
      銷售合約的事等語，為兩造所不爭執，並有前述協議書、
      授權書影本各1 份在卷可參，堪信屬實，是以足認兩造未
      曾簽立書面之委託銷售合約，被告亦未曾以書面契約表示
      願意給付原告服務費及代墊費用。
    3.證人丁○○（地主）雖復證稱：在簽訂系爭協議書後，被
      告曾在系爭不動產之銷售現場以口頭承諾，表示雙銀公司
      該付給原告多少錢，被告就願意付多少，當時在場者包括
      我、甲○○、雙銀公司負責人許澤華及兩造等語，惟查，
      同為地主之證人甲○○則證稱：實際上被告不是直接承諾
      願意給付原告佣金，被告是說雙銀公司要付的，他會代墊
      ，實際上佣金是雙銀公司要付，被告是代墊，而據我所知
      ，原告與雙銀公司就報酬佣金之金額有爭執，在本件工程
      由被告接手續建後，我曾在雙銀公司（當時雙銀公司與原
      告之公司為同址）看到原告數次向雙銀公司負責人許澤華
      請求給付佣金，但都請不到款，許澤華表示將來再算等語
      （以上證詞均見本院94年4 月14日言詞辯論筆錄），按證
      人丁○○與原告為同居關係一情，為原告所不爭執，亦即
      證人丁○○就原告提起之本件訴訟結果顯較具有利害關係
      ，從而前開2 位證人關於被告意思表示內容所為之證詞固
      非一致，然應以與本件不具利害關係之證人甲○○之證詞
      較為可採。據此，足認被告並未承諾願意給付原告服務費
      及代墊費用，而係表示待原告與雙銀公司結算出應付款項
      後，被告願意代墊之意，是以原告主張：被告曾承諾願意
      給付原告服務費及代墊費用一節，即非有據。
  (二)原告主張：被告依委任及居間等契約關係，負有給付上開服
    務費及代墊之廣告、租金等費用之義務一節，為不可採：
    1.如前所述，被告僅曾表示待原告與雙銀公司結算出應付款
      項後，被告願意代墊之意，是以本件委託銷售合約仍存在
      於原告與雙銀公司之間，原告之服務報酬請求對象應為雙
      銀公司，而非被告，兩造間難認存有委任或居間等契約關
      係，則原告依據委任、居間之法律關係請求被告給付報酬
      及代墊費用，即屬無據。
    2.另觀諸證人甲○○當庭所提出由雙銀公司負責人許澤華寄
      予原告之存證信函影本1 份（副本收件人載為丁○○、甲
      ○○，附於本院卷第72至75頁，兩造對此存證信函之真正
      均不爭執），可知雙銀公司與原告間對於系爭委託銷售合
      約之報酬金額確存有爭執，亦即原告與雙銀公司尚未結算
      出應付之款項，則依前開說明，原告亦無從請求被告代雙
      銀公司墊付前述款項，附此敘明。
五、綜上所述，原告欲依據兩造間之委託銷售合約及民法第529
    條、第546 條、第565 條等關於委任及居間契約之規定，請
    求被告給付服務報酬及代墊費用共計6,514,812 元，及自起
    訴狀繕本送達翌日起至清償日止，按週年利率5 ％計算之利
    息，為無理由，應予駁回。其假執行之聲請，因訴遭駁回而
    失所附麗，應併予駁回。
六、本件事證已臻明確，原告雖另請求本院傳喚證人許澤華以佐
    證其說，然本院於94年4 月14日言詞辯論期日乃同時傳喚證
    人丁○○、甲○○與許澤華3 人，許澤華業受合法通知而未
    到庭，而證人丁○○、甲○○於該次言詞辯論期日已就相關
    事實為詳盡之證述，是以本院認並無再次傳喚許澤華之必要
    ；又兩造之其餘攻擊及防禦方法，亦均核與判決結果不生影
    響，爰不一一論述，附此敘明。
七、據上論結，本件原告之訴為無理由，依民事訴訟法第78條，
    判決如主文。
中　　華　　民　　國　　94　　年　　5 　　月　　26　　日
                  民事第三庭    法　官　周玉
以上正本係照原本作成
如對本判決上訴，須於判決送達後20日內向本院提出上訴狀
中　　華　　民　　國　　94　　年　　5 　　月　　26　　日
                                書記官　劉致芬
